【裁判字號】    89,交訴,57
【裁判日期】    891017
【裁判案由】    公共危險等
【裁判全文】
臺灣苗栗地方法院刑事判決                          八十九年度交訴字第五七號
    公  訴  人  臺灣苗栗地方法院檢察署檢察官
    被      告  丙○○
右列被告因公共危險等案件，經檢察官提起公訴（八十九年度偵字第一六六０號），
本院判決如左：
    主  文
丙○○服用酒類，不能安全駕駛動力交通工具而駕駛，處有期徒刑肆月；又駕駛動力
交通工具肇事，致人受傷而逃逸，處有期徒刑拾月；應執行有期徒刑壹年。緩刑參年
。
被訴過失傷害部分不受理。
    事  實
一、丙○○明知汽車駕駛人飲酒後不能安全駕駛動力交通工具者，不得駕車，竟於民
    國八十九年四月二十四日二十二時許，在其友人位於苗栗縣苗栗市○○○路口附
    近住處飲酒，於飲酒後其酒後吐氣之酒精成份每公升達０．七六四毫克已達不能
    安全駕駛之狀態，竟仍駕駛車牌號碼ＥＡ─八七五九號自用小客車，於同日二十
    三時許，沿苗栗縣苗栗市○○路，由南向北行駛，行經苗栗縣苗栗市○○路九五
    ０號前，因不能安全操控自小客車，自後追撞停於路旁，由徐火龍所駕駛之車牌
    號碼ＯＪ－九六一八號（起訴書誤載為ＥＡ─八七五九號）自用小客車，造成該
    車保險桿及左側車身損壞，旋又駕駛前開車輛繼續往前行駛，行至苗栗縣苗栗市
    ○○路與文昌街口時，應注意車前狀況，並隨時採取必要之安全措施，以防止發
    生危險，且當時之天候、路況，並無不能注意情事，適有丁○○騎乘ＨＥＲ－０
    八八號重型機車，行駛於同方向，竟疏未注意前揭狀況，貿然向前行駛，撞及丁○○騎乘之前揭機車，致丁○○受有左手、左腳挫傷及擦傷等傷害（過失傷害部
    分業據丁○○於本院審理中當庭撤回告訴，容後補述）；嗣丙○○明知肇事並已
    致丁○○受傷後竟未下車查看並採取必要之救護措施，竟仍駕駛上開車輛往前行
    駛而逃逸，迄行駛至苗栗縣苗栗市○○路七三五號前，因無法妥適駕駛車輛，而
    連續追撞停放於該處路邊，由林閔埠、甲○○、羅涂添蓮、梁仁泰、黃淳正所分
    別駕駛之車號Ｍ三－二九九九號、Ｗ四－五０五九號、Ｈ二－六０一０號、ＭＤ
    －三二七０號、ＨＲ－七七七三號自用小客車，並造成上開車輛毀損，嗣經警據
    報到場並當場查獲丙○○，經實施酒精成份測試，其呼氣之酒精濃度竟達每公升
    ０、七六毫克，始查悉上情。
二、案經丁○○訴由苗栗縣警察局苗栗分局報請臺灣苗栗地方法院檢察署檢察官偵查
    起訴。
    理  由
壹、有罪部分：
  一、訊據被告對於右揭時地飲酒後駕車肇事致告訴人丁○○受傷及撞毀證人徐火龍
      、林閔埠、甲○○等人之自用小客車之事實固坦承不諱，惟矢口否認有何駕車
      肇事致人受傷而逃逸犯行，並辯稱：伊當時不是逃逸，而是喝醉了，不知道有
      撞到人云云。惟查，右揭事實，業據告訴人丁○○於警訊中及本院審理中指訴
      甚詳，核與證人徐火龍、林閔埠、甲○○於警訊中及本院審理中證述情節相符
      ，而徵諸告訴人丁○○於警訊中指述被告飲酒後駕車撞及告訴人丁○○受傷之
      時間係八十九年四月二十四日二十三時十分許，而被告自後追撞告訴人丁○○
      騎乘機車於告訴人丁○○倒地後即加速逃逸，於逃離約二百公尺處即又追撞多
      部路邊停車等語（參見臺灣苗栗地方法院檢察署八十九年度偵字第一六六０號
      偵查卷第九頁正、反面），及翌日（即二十五）淩晨零時四十五分許被告經警
      查獲，並帶回苗栗縣警察局苗栗分局南苗派出所製作詢問筆錄時，對員警訊問
      肇事經過均能清楚答覆，並表示精神狀態意識均清醒（參見前開偵查卷第五頁
      面頁至第七頁正面）等情，足證被告雖屬飲酒後駕車肇事，惟其仍知悉撞傷告
      訴人丁○○，否則其為何於撞傷告訴人丁○○後駕車加速逃逸﹖又被告駕車肇
      事時間與警員製作詢問筆錄時間相隔僅一個多小時，其在警員製作詢問筆錄時
      精神狀態意識既均清醒，衡情其自不可能在一小時前對於其駕車自後追撞告訴
      人丁○○，並造成告訴人丁○○人車倒地之情事毫無知悉，是被告上揭辯解，
      顯係事後卸責之詞，不足採信。此外，復有道路交通事故調查報告表、酒精濃
      度測試表、苗栗縣警察局苗栗分局測試觀察紀錄表、診斷証明書、和解書各一
      紙及照片二十一幀附卷可稽。查刑法第一百八十五條之三所規定者，係屬「抽
      象危險犯」，不以發生具體危險為必要，且參考德國、美國之認定標準，凡酒
      精濃度呼氣已達○‧五五ＭＧ／Ｌ以上，肇事率即為一般正常人之十倍，應認
      為已達「不能安全駕駛」之標準。次就醫學文獻所知，酒精對人體造成之影響
      ，於呼氣時酒精濃度達○‧二五ＭＧ／Ｌ即會輕度中毒，造成協調功能降低，
      呼氣時酒精濃度達○‧五○ＭＧ／Ｌ即屬中度中毒症狀，出現反應慢、感覺減
      低、影響駕駛之狀況；被告經警測得之呼氣中酒精濃度值為○‧七六ＭＧ／Ｌ
      （毫克），顯已超出標準值甚多，且已肇事，揆諸前揭說明，顯見其服用酒類
      後，已達不能安全駕駛動力交通工具而駕駛之程度；又按汽車駕駛人應注意車
      前狀況，並隨時採取必要之安全措施，道路交通安全規則第九十三條第三項定
      有明文。被告明知酒後不能安全駕駛仍駕車，致疏未應注意上述道路交通安全
      規定，且依其狀況，又非不能注意，竟疏未注意為之，而肇事致人受傷，其有
      過失甚明，且該過失行為與告訴人丁○○受傷之間亦顯有因果關係。又被告既
      如前述足證被告顯為肇事且明知已致人受傷後逃逸無疑，故本件事證已臻明確
      ，被告犯行均堪認定，應予依法論科。
  二、核被告所為，係犯刑法第一百八十五條之三之公共危險罪及同法第一百八十五
      條之四之駕駛動力交通工具肇事，致人受傷而逃逸罪。被告所犯上開二罪間，
      犯意各別，行為互殊，罪名互異，應予分論併罰。至公訴意旨認被告所犯刑法
      第一百八十五條之三之公共危險罪，係基於概括犯意為之，而應依連續犯論處
      云云，惟查被告之酒後駕車犯行，係自開始駕車時起至停止駕車時止之一繼續
      進行中之單純一行為，尚難因肇事而認為該行為中斷，而認應依連續犯論處，
      是上揭公訴意旨容有未洽，附此敘明。另公訴人論告意旨認被告所犯刑法第一
      百八十五條之三之公共危險罪及同法第一百八十五條之四之駕駛動力交通工具
      肇事，致人受傷而逃逸罪，應屬刑法第五十六條前段之想像競合犯，惟查，本
      件被告酒醉駕車在先，且於駕車肇事致人受傷後始另行起意逃逸，是為不同之
      二行為，且犯意各別，自應依數罪併罰論處，公訴人上揭論告意旨容有誤會，
      併此敘明。又被告酒醉駕車因而致人受傷，應依道路交通管理處罰條例第八十
      六條第一項加重其刑。爰審酌被告酒後駕車嚴重影響道路交通安全，並致人受
      傷及其犯罪後與告訴人丁○○達成民事和解頗有悔意等一切情狀，分別量處如
      主文所示之刑，並定其應執行之刑，以示懲儆。末查被告前未曾受有期徒刑以
      上刑之宣告，有臺灣高等法院檢察署刑案紀錄簡覆表一紙在卷可稽且為前揭犯
      行後，已與告訴人丁○○和解並賠償新台幣一萬五千元，而獲得諒解並於本院
      審理中當庭撤回對被告之過失傷害告訴，亦有和解書一紙及本院審判筆錄在卷
      可憑，經此教訓後，被告當知警惕而無再犯之虞，本院綜核各情，所宣告之刑
      ，認以暫不執行為適當，併予宣告緩刑三年，以啟自新。
  三、末按刑法第三百五十四條毀損罪僅處罰故意犯，並未處罰過失犯，查本件被告
      固於酒醉駕車中分別撞毀證人徐火龍、乙○○、甲○○所有之自小客車，而徐
      火龍、乙○○、甲○○亦於警訊中亦表明提起毀損罪之告訴，惟徵諸本件肇事
      原因顯係被告酒醉駕車所致，尚難認被告有何故意毀損犯行，公訴人自應就徐
      火龍、乙○○、甲○○對被告之毀損罪告訴另行處理，而本件公訴人既僅就被
      告所犯刑法第一百八十五條之三之公共危險罪及同法第一百八十五條之四之駕
      駛動力交通工具肇事，致人受傷而逃逸罪起訴，則徐火龍、乙○○、甲○○等
      人即非被告上開犯罪之被害人，依法徐火龍、乙○○、甲○○三人對被告上開
      犯行並無告訴權，惟公訴人於起訴書對徐火龍、乙○○、甲○○三人均記載為
      告訴人，容有未洽，併附敘明。
貳、不受理部分：
  一、公訴意旨如附件起訴書所載。
  二、按告訴乃論之罪，告訴人於第一審辯論終結前得撤回其告訴，又告訴經撤回者
      ，應諭知不受理之判決，刑事訴訟法第二百三十八條第一項、第三百零三條第
      三款，分別定有明文。
  三、查本件告訴人丁○○告訴被告丙○○過失傷害案件，起訴書認係犯刑法第二百
      八十四條第一項前段過失傷害罪，依同法第二百八十七條前段之規定，須告訴
      乃論。茲據告訴人丁○○當庭撤回其告訴，依照上開說明，爰諭知不受理之判
      決。
  四、至公訴人論告意旨認被告所犯刑法第二百八十四條第一項前段過失傷害罪與同
      法第一百八十五條之三之公共危險罪、同法第一百八十五條之四之駕駛動力交
      通工具肇事，致人受傷而逃逸罪三罪間屬刑法第五十六條前段之想像競合犯，
      因認告訴人丁○○既當庭撤回過失傷害罪之告訴，其與上開二罪既有裁判上一
      罪關係，自無庸另為不受理判決之諭知云云。惟查，本件被告所犯上開三罪，
      係如前述，犯意各別，行為互殊，罪名互異，應予分論併罰，則本件被告所犯
      過失傷害罪既經告訴人丁○○當庭撤回，揆諸前揭說明，本院自應另為諭知不
      受理判決，是公訴人上揭論告意旨，容有誤會，附此敘明。
據上論斷，應依刑事訴訟法第三百零三條第三款、第二百九十九條第一項前段，刑法
第一百八十五條之三、第一百八十五條之四、第五十一條第五款、第七十四條第一款
，道路交通管理處罰條例第八十六條第一項，判決如主文。
本案經檢察官蔡宗熙到庭執行職務。
中      華      民      國      八十九      年      十    月    十七    日
                                    臺灣苗栗地方法院刑事庭
                                        法  官  吳  炳  桂
右正本證明與原本無異。
如不服本判決，應於送達後十日內向本院提出上訴狀（須附繕本），上訴於臺灣高等
法院臺中分院。
                                        書記官  黃  秀  娟
中      華      民      國      八十九      年      十    月    十七    日
附錄本判決論罪科刑法條：
刑法第一百八十五條之三：
服用毒品、麻醉藥品、酒類或其他相類之物，不能安全駕駛動力交通工具而駕駛者，
處一年以下有期徒刑、拘役或三萬元以下罰金。
刑法第一百八十五條之四：
駕駛動力交通工具肇事，致人死傷而逃逸者，處六月以上五年以下有期徒刑。


司法院資訊處製作；財團法人民間司法改革基金會備份。
